臺灣臺南地方法院臺南簡易庭民事判決
109年度南簡字第1832號
原      告  林志龍  

被      告  鄭淑芳  
上列當事人間請求返還借款事件，經本院於民國110年4月13日言
詞辯論終結，判決如下：
    主      文
原告之訴駁回。
訴訟費用新臺幣1,220元由原告負擔。　　　　
    事實及理由
一、原告起訴主張：
㈠、原告與被告前經由網路認識交往兩年多，後於民國109年7月5
    日，被告因不明原因提出分手。原告因對被告用情至深，想
    要挽回感情，導致一時失慮，在被告提出分手後，不斷撥打
    電話予被告，被告不堪其擾而向警方報案（原證1），嗣雙
    方在共同友人林映庭之作證下，於109年10月5日無條件和解
    （原證2），原告因與被告分手後打擊過大，情緒持續低落
    ，至今仍於身心科定期接受診療（原證3）。
㈡、被告於109年10月間，明知原告有在服用抗憂鬱症藥物，卻利
    用原告欲復合之情感，對此加以利用，不斷對原告噓寒問暖
    ，時不時向原告透漏目前待業中，且積欠前公司新臺幣（下
    同）7萬5千元、有家庭要養等語（原證4），使原告念在兩
    造舊情上，基於幫助朋友之善意而同意借款，並分別於109
    年10月25日、10月26日、10月27日及10月28日，各匯款3萬
    元，共計12萬元，至被告所有之高雄銀行000000000000號帳
    戶內（原證5）。詎料，被告在收受原告之借款後，態度巨
    變，將原告對她所付出之一切均視為打擾。原告這才驚覺遭
    被告利用，嗣於109年10月28日向被告請求償還上開12萬元
    借款，被告亦同意將上開借款於同年10月28日返還予原告（
    原證6），但後來原告多次以通訊軟體催討，被告均避而不
    談。原告不得已於109年11月3日及11月9日寄發存證信函（
    原證7），請被告出面解決還款事宜，被告卻聲稱子虛烏有
    ，並以其持有原告親筆書寫之切結書、匯款單據、LINE對話
    紀錄可證云云（原證8）。惟切結書内容（原證9）是：「本
    人甲○○九月因個人關係，情緒管理失控開始擾亂乙○○小姐上
    班，以至乙○○小姐遭公司強迫離職，以至鄭小姐生活陷入困
    境，本人甲○○深感歉意，願意賠償乙○○小姐這兩個月職業損
    失十萬元，無任何條件並以現金方式支付，來補償乙○○小姐
    所受之委屈。」等語，這是原告願以「現金」10萬元「贈與
    」而交付給被告，與原告「匯款」12萬元「借款」給被告，
    明顯係二筆不同之債權債務關係。被告企圖混淆係同一筆，
    在未告知原告之情形下，偷偷匯款至原告兒子所有之合作金
    庫銀行帳戶內（原證10），益證原告匯款12萬元之部分為借
    款無庸置疑。而原告寄發之存證信函送達被告迄今已逾民法
    第478條所定1個月以上之催告期間，原告爰依民法第474條
    、第478條之消費借貸法律關係（按：原告後變更訴訟標的
    為民法第179條之不當得利，見本院卷第35頁），請求被告
    返還借款12萬元。
㈢、次按無法律上之原因而受利益，致他人受損害者，應返還其
    利益。雖有法律上之原因，而其後已不存在者，亦同，民法
    第179條定有明文。又當事人一方本於一定目的而為給付時
    ，其目的在客觀上即為給付行為之原因，給付如欠缺其原因
    時，他方當事人受領給付即無法律上之原因，應成立不當得
    利（最高法院108年度台上字第2217號判決參照）。是為實
    現法律行為内容之目的而為給付，於其給付所欲達成之結果
    不發生時，應成立給付目的不達之不當得利，該履行給付之
    人自得本於給付目的不達之不當得利請求權請求返還給付（
    最高法院104年度台上字第1174號判決參照）。故退步言之
    ，若鈞院認為兩造間不符合消費借貸之法律關係，然被告利
    用原告對其仍有特殊情感之狀態下，要原告匯款12萬元予被
    告，又切結書僅係原告以表現其欲與被告交往之真心誠意為
    核心，本質上仍未逸脫其為繼續追求被告而討好、安撫之意
    ，及積極表示其為將來繼續交往而展現真心之體現。況原告
    亦非以現金交付予被告，原告是在精神不穩、服用抗憂鬱藥
    物後所簽立之切結書，該切結書應屬當然無效。縱認為有效
    ，亦非屬同一債權。系爭12萬元並非原告賠償被告之損害之
    費用，僅係原告為展現其積極與被告情感交流之心意，以期
    被告明暸其情感之真誠。孰料被告竟利用原告身心靈脆弱之
    境，將原告玩弄於股掌之間，故被告受領12萬元，該當無法
    律上之原因而受有利益，致原告受有損害，被告應返還12萬
    元。另原告確認被告有匯還原告2萬元，故原告改為僅請求
    被告返還10萬元等語。
㈣、聲明（見本院卷第33頁）：
①、被告應給付原告10萬元。 
②、訴訟費用由被告負擔。
二、被告答辯略以：
㈠、對原證1-10之形式真正，均不爭執。
㈡、但我從沒有向原告借過錢，我有收到原告原證5匯款4次共12
    萬元的金錢，但這是因為109年10月底，原告出具原證9之切
    結書給我，切結書上寫款項是10萬元，所以原告匯款12萬元
    來，我還匯還2萬元給原告，匯款單據如原證10。會簽切結
    書及和解書，是因為我跟原告於109年7月分手，之後原告一
    直騷擾我，還在臉書上貼我的私密照，我就去警局向原告提
    告，後來原告說要跟我和解，所以原告才簽了原證2和解書
    ，和解書簽立後，我就去警局撤告，我撤告之後，原告才自
    己說要給我損害賠償，之後原告就以原證5匯款4次共12萬元
    給我，但因為原告匯款的金額跟原證9之切結書金額10萬元
    不符，所以我才會匯款2萬元退給原告。
㈢、否認有何不當得利，原證9是被告自己寫了切結書交給我，原
    告自己說要彌補我的損失所以賠償我10萬元，第45頁LINE對
    話中我說要退還他是說氣話，而且之後原告自己也說他並沒
    有要我還錢，可見系爭10萬元確實是原告要彌補我的損失而
    給付的，我並非不當得利。
㈣、庭呈兩造間LINE截圖翻拍照片，我要證明原告確實有對我說
    一些恐嚇威脅的話，另庭呈照片，我要證明原告有到我的住
    家來拍照，並且拍我的家人（阿嬤）、我家汽車及車牌號碼
    、我弟弟機車及車牌號碼，原告於2020年9月26日以LINE設
    置相簿的方式傳這些照片給我，原告表示說，他知道我的住
    處、我家人及車輛為何，意圖對我及我的家人、財產不利，
    對我威脅。10月份的時候，原告還在LINE上傳我弟弟的機車
    車牌照片，要求我返還系爭款項。照片中之「阿輝岳母」是
    原告自己要借錢給他朋友的岳母，原告卻說是我害的，阿輝
    的太太就是幫兩造寫刑案和解書的人，他們對於案情的經過
    都很清楚。庭呈切結書原本（閱後發還）、我確實有去警局
    提告的刑案三聯單原本（閱後發還）。
㈤、我並不是10月份收到錢之後就封鎖原告，由兩造LINE對話可
    知，10月、11月間，兩造都還有對話，而且我們雙方都有用
    存證信函寄給對方，我是直到11月16日，原告傳的最後一個
    訊息說要對我提告，之後我才封鎖原告的。本件原告給付我
    10萬元，確實是基於和解書及切結書所載，是要補償我所受
    到的傷害，並不是借款。原告原本也一直說是補償費用，是
    直到後面我表示不願意回復男女朋友關係，原告才改口說系
    爭款項是借款，並叫我還錢等語。
㈥、聲明（見本院卷第34頁）：
①、原告之訴駁回。
②、訴訟費用由原告負擔。
三、本院得心證之理由：
㈠、按當事人主張有利於己之事實者，就其事實有舉證之責任，
    民事訴訟法第277條前段定有明文。民事訴訟如係由原告主
    張權利者，應先由原告負舉證之責，若原告先不能舉證，以
    證實自己主張之事實為真實，則被告就其抗辯事實即令不能
    舉證，或其所舉證據尚有疵累，亦應駁回原告之請求（最高
    法院17年度上字第917號裁判意旨參照）。民法第474條所稱
    消費借貸者，於當事人間必本於借貸之意思合致，且有移轉
    金錢或其他代替物之所有權於他方之行為，始得當之。是以
    消費借貸，因交付金錢之原因多端，除有金錢之交付外，尚
    須本於借貸之意思而為交付，方克成立。倘當事人主張與他
    方有消費借貸關係存在者，自應就該借貸意思互相表示合致
    及借款業已交付之事實，均負舉證之責任（最高法院98年度
    台上字第1045號判決要旨參照）。本件原告主張匯款10萬元
    予被告係被告向其借款者，被告迄未清償乙節，既為被告所
    否認，揆諸上開裁判意旨，自應由原告就其與被告間有消費
    借貸之合意等有利於己之事實，先負舉證之責任。
㈡、原告固以其有原證5匯款4次共12萬元之帳戶交易明細為憑（
    見補字卷第39頁），主張此乃被告向其借款者，惟匯款之原
    因所在多有，或為金錢之賠償、或為贈與、或為買賣等等，
    並非僅囿於金錢借貸一端而已，故除別有其他積極證據外，
    僅有匯款之行為，自尚不足以證明兩造間有消費借貸之意思
    表示合致。
㈢、況查，觀之兩造不爭執真正之原證2和解書，其上經兩造簽名
    及按捺指印並記載：「雙方於109年7月已經分手，但甲方（
    原告）卻於臉書、電話做出不斷騷擾，用不實言語毀謗，經
    兩造雙方協調達成共識，甲方今後不再對女方做出騷擾及公
    貼不實照片，從此不再互相交集、電話、臉書、恐嚇、騷擾
    的言語行為。見證人：林映君。民國109年10月5日。」（見
    補字卷第23頁）、以及原證9切結書：「本人甲○○9月因個人
    因素，情緒管理失控，開始擾亂被告乙○○小姐上班，導致乙
    ○○小姐遭公司強迫離職，生活陷入困境，本人甲○○深感歉意
    ，願意賠償乙○○小姐這兩個月的職業損失10萬元，無任何條
    件，並以現金方式支付，來補償乙○○小姐所受之委屈。（原
    告簽名及按捺指印，並影印其身分證正反面影本貼在切結書
    上）」（見補字卷第59頁），再參以被告確有對原告提出妨
    害名譽之刑事告訴（補字卷第21頁警局通知書、本院卷第15
    1頁報案三聯單），而後被告確實因原告簽立上開和解書及
    切結書而撤回刑事告訴，以及原告提出之原證4兩造LINE對
    話中被告亦稱：「坦白說，10月11日到今天這一個禮拜，因
    為你的不打擾，我的心情平靜許多，...，但我剛才看到你
    的訊息，...我又開始有胸口悶及心情煩惱產生，『昨天我已
    到警局撤銷對你的告訴』，也希望你能做到承諾不再對我打
    擾，畢竟我也是要重新生活的人，將心比心吧！我有家人、
    我有生活壓力，謝謝你。」等語（見補字卷第35頁），互核
    一致，故足徵被告抗辯：原告匯款的10萬元（12萬元-匯還
    的2萬元）是原告要依照和解書及切結書的內容，對於刑案
    和解撤告以及其騷擾被告導致影響被告工作及心情之損害賠
    償的費用，並非借款，亦非不當得利乙節，係屬真實可採。
    　　
㈣、原告固稱原證9切結書寫的是「現金交付」，並非「匯款」，
    所以這是兩筆不同的債權債務關係云云，然查，原告並未提
    出任何證據足以證明其尚有另外以現金交付10萬元予被告之
    事實，故其此部分主張，自難遽採。況稽之原告不否認真正
    之兩造間LINE對話內容，原告先對被告稱「我從今天開始，
    分4次轉給妳。」，後並貼上系爭切結書之內容予被告（本
    院卷第75頁）；嗣改稱「沒關係啊，反正我陪妳玩啊。」（
    同卷第83頁）、「現在妳的債主是我了。」（同卷第87頁）
    、「沒有見證人、沒有當事人，而且金額不一樣，那張切結
    書有用嗎？我切結書上面是寫現金交付。」（同卷第91頁）
    、「10萬元我會去妳家收。我終於可以正大光明到妳家了，
    我有的是時間跟妳玩，妳先去問一問那張切結書有沒有用，
    妳以為我真的那麼笨喔？」（同卷第97頁）、「所以妳那張
    切結書是沒用的。記得，我那張切結書上沒有押日期，也沒
    有見證人，妳不行在後面補上，如果補上，我就會告妳偽造
    文書。我決定先對妳提出切結書無效之訴，討回那12萬元。
    」（同卷第123頁），由此益徵，原告前開主張並非有據，
    而被告抗辯：是同一筆款項，且是切結書上原告自己表明要
    賠償被告損失的費用乙節，則非子虛。
㈤、基上，依原告所提出之證據，尚不足以證明兩造間存有消費
    借貸之合意，且被告抗辯原告匯款係出於賠償損害之原因，
    係屬有據，此外，原告復未能另行舉證以實其說，則原告主
    張依消費借貸或不當得利之法律關係，請求被告返還10萬元
    ，為無理由，應予駁回。
四、本件事證已臻明確，兩造其餘之攻擊防禦方法及舉證，經本
    院審酌後，認均不足以影響本判決之結果，毋庸一一論列，
    併此敘明。
五、訴訟費用負擔之依據：民事訴訟法第78條、第87條第1項。
中　　華　　民　　國　　110 　年　　4 　　月　　30　　日
            臺灣臺南地方法院臺南簡易庭
                              法  官  吳金芳
以上正本證明與原本無異。
如不服本判決，應於判決送達後20日內，向本院提出上訴狀並表
明上訴理由（須附繕本），如於本判決宣示後送達前提起上訴者
，應於判決送達後20日內補提上訴理由書（須附繕本）。如委任
律師提起上訴者，應一併繳納上訴審裁判費。
中　　華　　民　　國　　110 　年　　4 　　月　　30　　日
                              書記官  李崇文